【裁判字號】    98,消債抗,12
【裁判日期】    980430
【裁判案由】    更生事件
【裁判全文】
臺灣板橋地方法院民事裁定            98年度消債抗字第12號
抗  告  人  甲○○
                        樓
上列抗告人因消費者債務清理事件聲請更生，對於中華民國97年
11月25日本院97年度消債更字第824 號裁定提起抗告，本院裁定
如下：
    主    文
抗告駁回。
抗告程序費用新臺幣壹仟元由抗告人負擔。
    理    由
一、本件抗告意旨略以：抗告人主張目前債務總金額為新臺幣（
    下同）5,902,600 元，消費者債務清理條例施行前，曾依照
    中華民國銀行公會會員辦理消費金融案件無擔保債務協商機
    制，與其最大債權金融機構安泰商業銀行股份有限公司成立
    協商，雙方約定抗告人自民國95年11月起，分80期，利率6%
    ，每月以46,350元依各債權銀行債權金額比例清償其各項債
    務，直至全部清償為止；惟其因經營茶館，每月盈餘並不穩
    定，近來受經濟不景氣影響，生意每況愈下，再加上配偶已
    失業5 年，全家生活支出均依靠抗告人一人，面對支出大於
    收入之情況，抗告人只能依靠借貸度日，卻也因此導致債務
    愈滾愈大，雖曾於96年9 月30日提出延期繳款之申請，但期
    限屆滿後仍舊無力繳款，遂於96年12月毀諾，毀諾實非抗告
    人所意願，實係因受景氣影響致無法增加收入，且原審漏未
    審酌抗告人營運之必要成本，爰狀請廢棄原裁定，准抗告人
    進入更生程序，有重建復甦之機會等語
二、按債務人對於金融機構因消費借貸、自用住宅借款、信用卡
    或現金卡契約而負債務，在聲請更生或清算前，應提出債權
    人清冊，以書面向最大債權金融機構請求協商債務清償方案
    並表明共同協商之意旨，消費者債務清理條例第151條第1項
    定有明文。次按債務人與金融機構協商成立者，不得聲請更
    生或清算，但因不可歸責於己之事由，致履行顯有重大困難
    者，不在此限；本條例施行前，債務人依金融主管機關協調
    成立之中華民國銀行公會會員辦理消費金融案件無擔保債務
    協商機制與金融機構成立之協商，準用前項之規定，消費者
    債務清理條例第151條第5項、第6 項分別定有明文。又聲請
    更生或清算不合程式或不備其他要件者，法院應以裁定駁回
    之，但其情形可以補正者，法院應定期間先命補正，復為同
    條例第8條所明定。
三、經查，本件抗告人雖主張有前揭無法還款之原因，然依據抗
    告人陳報自95年7 月1 日起至97年6 月30日止，每月收入30
    ,000 元 ，則其於協商當時，即可評估可否履行協商條件，
    而仍願以每月46,350元成立協商，即應受該協議之拘束，抗
    告人所稱近來收入減少乙事，則未據抗告人舉證證明，經原
    審命補正，仍未提出。
四、再者，本院依職權向抗告人之債權銀行函查其消費明細表，
    核閱後發現抗告人有大額消費，應有浪費或投機致財產顯然
    減少之情。且經債權銀行向抗告人任職公司查證，抗告人於
    毀諾後仍於千禧國際公司任職，非如抗告人業已離職或轉賣
    小吃維生（見本院卷第63-72 頁）此外，抗告人復未舉證證
    明其有何收入驟減或成本計算之情事，則以其每月收入既足
    以維持基本生活及負擔最大債權金融機構提議之債務清償方
    案，即難認抗告人有何不能清償債務或不能清償之虞之情形
    ，自與消費者債務清理條例第3 條所定要件不符。從而，本
    件抗告人經本院審酌後亦堪認並無所稱「履行顯有重大困難
    」情事發生，原裁定認定抗告人更生之聲請要件不備，且該
    欠缺又屬無從補正而予駁回，於法並無違誤。
五、綜上所述，抗告人之抗告理由，均非可採。從而原審裁定駁
    回債務人更生之聲請，並無違誤。抗告意旨指摘原裁定不當
    ，求予廢棄另為裁定，為無理由，應予駁回。
六、據上論結，本件抗告為無理由，爰依消費者債務清理條例第
    11條第2項、第15條、民事訴訟法第495條之1第1項、第449
    條第1項、第95條、第78條，裁定如主文。
中    華    民    國    98    年    4     月    30    日
                  民事第二庭    審判長法  官  蕭胤瑮
                                      法  官  張筱琪
                                      法  官  吳振富
以上正本係照原本作成。
本裁定不得抗告。
中    華    民    國    98    年    4     月    30    日
                                      書記官  李宏明


司法院資訊處製作；財團法人民間司法改革基金會備份。
